臺灣高等法院臺南分院刑事判決　九十九年度交上訴字第一一八二號
上訴人　臺灣臺南地方法院檢察署檢察官
被　告　董興記
上列上訴人因被告業務過失致死案件，不服臺灣臺南地方法院九
十九年度交訴字第一一六號中華民國九十九年十一月九日第一審
判決（起訴案號：臺灣臺南地方法院檢察署九十九年度偵字第一
０五二八號），提起上訴，本院判決如下：
    主    文
上訴駁回。
    事    實
一、董興記為新拱樂少女歌劇團員工，平日以駕駛車牌號碼TW-6
    87號自大貨車載運歌劇團成員前往各地表演，為從事駕駛業
    務之人。於民國（下同）九十九年三月二十一日十八時許，
    前開歌劇團應邀至位於臺南縣麻豆鎮磚井里磚子井八三號之
    慈孝宮表演，董興記駕駛前開車輛搭載團員至該處後，將上
    開車輛停放在慈孝宮旁堤防處，本應注意該堤防處畫有禁止
    停車線，且於無燈光設備或照明不清之路段停車，應顯示停
    車燈光或反光標識，而依當時天候晴、夜間無照明、乾燥柏
    油路面無缺陷、無障礙物、視距良好等情狀，並無不能注意
    之情形，竟疏未注意及此，將上開車輛停放在禁止停車之處
    ，且無設立警告標誌或開啟燈光，以警示其他用路人，適有
    梁勝展騎乘車牌號碼H98－397號普通重型機車，沿該堤防道
    路由西向東行駛而來，梁勝展駕車行經該處時，本亦應注意
    車前狀況，卻未予注意，而自後撞擊董興記停放於該處之自
    大貨車，梁勝展因而人車倒地，經送臺灣基督教長老教會新
    樓醫療財團法人麻豆新樓醫院急救，到院前已無心跳、呼吸
    ，經急救無效後，因顱內出血、右側顏面腿部撞挫傷合併粉
    碎性骨折等傷害而不治死亡。董興記於肇事後犯罪未經發覺
    前，向至現場處理車禍事宜尚不知肇事者為何人之臺南縣警
    察局麻豆分局交通事故處理小組警員主動表示其為肇事車輛
    之駕駛者，並進而接受裁判。
二、案經被害人梁勝展之父親梁朝顧告訴及臺灣臺南地方法院檢
    察署檢察官據報相驗後自動偵查起訴。
    理    由
甲、程序方面：
    按被告以外之人於審判外之言詞或書面陳述，除法律有規定
    者外，不得作為證據，刑事訴訟法第一百五十九條第一項固
    有明文。惟被告以外之人於審判外之陳述，雖不符刑事訴訟
    法第一百五十九條之一至第一百五十九條之四之規定（即得
    為證據之情形），而經當事人於審判程序同意作為證據，法
    院審酌該言詞陳述或書面陳述作成時之情況，認為適當者，
    亦得為證據。當事人、代理人或辯護人於法院調查證據時，
    知有第一百五十九條第一項不得為證據之情形，而未於言詞
    辯論終結前聲明異議，視為有前項之同意；刑事訴訟法第一
    百五十九條之五定有明文。本件認定事實所引用證人之言詞
    及書面陳述證據，已經本院提示被告表示無意見，迄於言詞
    辯論終結前亦未聲明異議，揆諸前揭規定，可認為已同意作
    為證據；而本院審酌該證人等之陳述及證據資料作成當時之
    過程、內容、功能等之情況，認為適當，亦查無其他違法取
    證或其他瑕疵等不實之情事，具備合法可信之適當性保障，
    與本案待證事實間並具有相當之關聯性，以之為本案證據尚
    無不當，復無顯有不可信之情況，自得採為證據。
乙、實體方面：
一、上揭車禍事實，迭據被告董興記於原審及本院審理時坦承不
    諱，核與證人王俊傑於偵訊時證述之情節相符，並據告訴人
    梁朝顧於警偵訊中指訴甚詳，復有道路交通事故現場圖、道
    路交通事故調查報告表(一)、(二)、道路交通事故現場蒐證照片
    三十張、臺灣基督長老教會新樓醫療財團法人麻豆新樓醫院
    診斷證明書一紙附卷可稽（見相驗卷第四至六、十九至三十
    四頁）。被害人梁勝展因本件車禍受有顱內出血、右側顏面
    腿部撞挫傷合併粉碎性骨折之傷害，經送往麻豆新樓醫院救
    治，於九十九年三月二十一日二十一時五十七分許急救無效
    ，有麻豆新樓醫院診斷證明書在卷可憑（見相驗卷第十九頁
    ），且經臺灣臺南地方法院檢察署檢察官督同檢驗員相驗屬
    實，有勘驗筆錄、相驗屍體證明書、檢驗報告書各一份及相
    驗照片附卷可憑（見相驗卷第三十五至六十五頁）。本件車
    禍事證明確。
二、按汽車行駛時，駕駛人應注意車前狀況，並隨時採取必要之
    安全措施；在顯有妨礙其他人、車通行處所，不得停車；停
    於路邊之車輛，遇晝晦、風沙、雨雪、霧靄時，或在夜間無
    燈光設備或照明不清之道路，均應顯示停車燈光或反光標識
    ，道路交通安全規則第九十四條第三項、第一百十二條第一
    項第九款、第十三款分別定有明文。被告為汽車駕駛人，駕
    駛前開車輛搭載團員至堤防處，本應注意該堤防處畫有禁止
    停車線，且於無燈光設備或照明不清之路段停車，應顯示停
    車燈光或反光標識，並應注意及此，而依本件事故發生當時
    之前述路況及天候情形，被告並無不能注意之情事，然被告
    卻疏未注意，將車輛停放在禁止停車之處，且無設立警告標
    誌或開啟燈光，以警示其他用路人，致發生本件交通事故，
    被告於本件車禍之發生，即有過失責任。被害人駕車行經該
    處時，本亦應注意車前狀況，卻未予注意，而自後撞擊被告
    停放於該處之自大貨車，因而人車倒地，亦有過失責任。本
    件經送請臺灣省臺南區車輛行車事故鑑定委員會鑑定及臺灣
    省車輛行車事故覆議鑑定委員會覆議結果，均認「被害人駕
    駛普通重型機器腳踏車，未注意車前狀況，為肇事主因；被
    告駕駛大貨車，妨礙交通停車不當，為肇事次因。」有臺南
    區車輛行車事故鑑定委員會99年4月29日南鑑字第099590142
    1號函附臺南區990304號鑑定意見書、臺灣省車輛行車事故
    覆議鑑定委員會99年6月7日覆議字第0996202111號函各一份
    在卷可稽（見相驗卷第八十至八十一、九十四頁）。被害人
    係因本件車禍死亡，則與被告之過失行為間，有相當因果關
    係。被害人雖有違反道路交通安全規則第九十四條第三項應
    注意車前狀況之規定，與有過失，然被告仍不能解免過失之
    責。被告犯行洵堪認定，應予依法論科。
三、被告為新拱樂少女歌劇團員工，平日以駕駛自大貨車載運歌
    劇團成員前往各地表演，為從事駕駛業務之人。核被告所為
    ，係犯刑法第二百七十六條第二項業務過失致死罪。被告於
    肇事後，在未有偵查犯罪職務之機關或公務員發覺其為犯罪
    人前，即向至車禍現場處理本件道路交通事故，尚不知肇事
    者為何人之臺南縣警察局麻豆分局交通事故處理小組警員供
    承其肇事犯罪，自首並接受裁判等情，有臺南縣警察局道路
    交通事故肇事人自首情形紀錄表一紙在卷可證（見相驗卷第
    13頁），依刑法第六十二條前段規定減輕其刑。
四、原審以被告罪證明確，因予適用刑法第二百七十六條第二項
    、第四十一條第一項前段、第六十二條前段、刑法施行法第
    一條之一規定，並審酌被告駕駛大貨車停車未注意交通安全
    規則，疏忽肇事致被害人死亡，造成生命喪失無從彌補之過
    失程度，及其品性、生活狀況、智識程度（專科）、被害人
    於車禍發生亦有過失，為肇事主因，尚未與被害人家屬達成
    和解，暨犯罪後坦承犯行，態度尚佳等一切情狀，量處有期
    徒刑陸月，復諭知如易科罰金，以新臺幣壹仟元折算壹日。
    本院經核原判決認事用法，均無不合，量刑亦屬妥適。公訴
    人依被害人家屬請求上訴，指摘原判決不當，並稱被告未與
    之和解，然被告於本院業舉出和解書（見本院卷第三十四頁
    ），證明業已和解，故本件上訴為無理由，應予駁回。
五、據上論斷，應依刑事訴訟法第三百六十八條，判決如主文。
本案經檢察官張太龍到庭執行職務。
中    華    民    國    100   年    3     月    16    日
                  刑事第一庭審判長法官  茆  臺  雲
                                  法官  王  明  宏
                                  法官  蔡  長  林
以上正本證明與原本無異。
如不服本判決應於收受送達後10日內向本院提出上訴書狀，其未
敘述上訴理由者，並得於提起上訴後10日內向本院補提理由書（
均須按他造當事人之人數附繕本）「切勿逕送上級法院」。
                                書記官  李  培  薇
中    華    民    國    100   年    3     月    16    日
附錄本案論罪科刑法條全文：
刑法第二百七十六條：
  因過失致人於死者，處二年以下有期徒刑、拘役或二千元以下
罰金。
  從事業務之人，因業務上之過失犯前項之罪者，處五年以下有
期徒刑或拘役，得併科三千元以下罰金。